【裁判字號】    98,訴,1618
【裁判日期】    981231
【裁判案由】    損害賠償
【裁判全文】
臺灣高雄地方法院民事判決              98年度訴字第1618號
原      告  乙○○
訴訟代理人  顏宏斌律師
被      告  唐邦營造有限公司
法定代理人  戊○○
被      告  甲○○
訴訟代理人  林伯祥律師
            王銘鈺律師
當事人間請求損害賠償事件，本院民國98年12月22日言詞辯論終
結，判決如下：
    主  文
原告之訴及假執行之聲請均駁回。
訴訟費用由原告負擔。
    事實及理由
一、原告主張：伊子丙○○於民國97年12月1 日受被告共同雇用
    ，而於被告唐邦營造有限公司（下稱唐邦公司）向行政院勞
    工委員會職業訓練局台南職業訓練中心承攬位於官田鄉「宿
    舍整建工程第一期」之油漆工程（下稱系爭油漆工程），負
    責粉刷油漆之工作，約定每日薪資為新台幣（下同）2,000
    元，嗣丙○○於同年12月9 日前往上開工地途中因心肺衰竭
    死亡，應視為職業傷害，退步言則為普通傷病。而丙○○生
    前勞工保險年資已逾2 年，惟因被告均未為丙○○投保勞工
    保險，致伊未能請領勞工保險給付。(一)爰依97年8 月13日修
    正公佈實施前勞工保險條例（下稱勞保條例）第64條（職業
    災害）、72條（未投保所受損失）及民法第184 條第2 項、
    185 條規定，請求賠償相當於5 個月薪資之喪葬津貼及40個
    月薪資（不論投保年資）之遺屬津貼，依其每月投保薪資43
    ,900元計算，先位聲明：被告應連帶給付原告1,975,500 元
    （43900 ×45）及及自起訴狀繕本送達之翌日起至清償日止
    ，按年息5 ％計算之利息；(二)依修正前勞保條例第63條第3
    款（普通傷病逾2 年投保年資，請求30個月）、72條及民法
    第184 條第2 項、185 條規定，請求賠償相當於5 個月薪資
    之喪葬津貼及30個月薪資之遺屬津貼，依其每月投保薪資43
    ,900元計算，備位聲明：被告應連帶給付原告1,536,500 元
    （43900 ×35）及自起訴狀繕本送達之翌日起至清償日止，
    按年息5 ％計算之利。並均願供擔保，請准宣告假執行。
二、被告抗辯如下，並均請求駁回原告之訴；如受不利判決，均
    願供擔保，請准宣告假執行：
  (一)被告甲○○：伊係承攬唐邦公司之系爭油漆工程，再將部分
    油漆工作轉由原告之子丙○○承攬，約定以每日2,000 元計
    算報酬，對上工日、上工時間有獨立裁量權，均由其自行安
    排，伊並無任何指揮監督之餘地。或縱受僱於伊，惟其僅於
    97年11月工作12日半，受領報酬25,000元，97年12月工作8
    日，受領16,000元，工作年資僅共20日半，月投保薪資亦未
    達43,900元。況其死亡與其所從事20日半之油漆工作間亦無
    相當因果關係，顯非因職業災害死亡等語。
  (二)被告唐邦公司：伊向行政院勞工委員會承攬職訓局宿舍整建
    工程後，即將其中系爭油漆工程交由被告甲○○承攬施作，
    於工作完成後已給付甲○○報酬50萬元完畢，至甲○○是否
    另雇工完成或轉包他人承作均與伊無涉。且依一般油漆包工
    業慣例，工案來源不穩，被告甲○○不可能僅因系爭油漆工
    程而另僱員工，丙○○應僅為系爭油漆工程之次承攬人；況
    丙○○係因心肺衰竭死亡，並非職業災害所致等語。
三、不爭執事項：
  (一)被告唐邦公司於97年7 月向行政院勞工委員會職訓局承攬宿
    舍整建工程後，將其中系爭油漆工程交由被告甲○○承攬施
    作，雙方約定甲○○應於同年12月中旬完成油漆工程，被告
    唐邦公司已於完成後給付報酬50萬元完畢，有工程採購契約
    書、廠商即被告甲○○之報價單及合作金庫商業銀行匯款單
    2 張為證（卷第29-32 頁）。
  (二)丙○○於97年12月9 日搭乘同往台南縣官田鄉系爭油漆工程
    處之油漆工己○○所駕駛2220-PB 號自小客車，途中因心肺
    衰竭於當日早上7 時30日分在車上死亡，有臺灣高雄地方法
    院檢察署相驗屍體證明書為證（卷12頁）。當日同行搭乘均
    受被告甲○○之請前往系爭工程處與丙○○一起從事油漆工
    作者，尚有丁○○、吳連豹、劉武忠及楊三福等人。
  (三)原告之子丙○○（卷9 頁戶籍謄本）為油漆工，以每日2,00
    0 元計，在被告甲○○承攬之步校及系爭油漆工程，於96年
    11月份合計工作12日半，自甲○○受領25,000元；又於12月
    份在系爭油漆工程接續工作8 日，受領16,000元（卷48-49
    頁被告甲○○製作之師傅工數表，12月9 日丙○○上工途中
    死亡）。
  (四)被告均未為丙○○投保勞工保險，而丙○○除於61年4-6 月
    間外，未曾有任何加入勞工保險紀錄（卷57頁被保險人投保
    資料）
四、爭執部分：
  (一)於系爭油漆工程，原告之子丙○○與被告甲○○、唐邦公司
    間之法律關係為何？
  (二)丙○○於前往工作途中因心肺衰竭死亡，是否屬職業災害，
    而得請求被告甲○○、唐邦公司連帶賠償因未投保勞工保險
    所受之喪葬（5 個月投保薪資）、遺屬津貼（職業災害40個
    月、普通傷病30個投保薪資）之損害？其數額應為若干？
五、判斷結果：
  (一)據同行駕車搭載丙○○前往系爭油漆工程處從事油漆工作之
    證人己○○證稱，其擔任油漆工20幾年以上，除自行投保商
    業險外，投保勞工保險時間很短，係因國民年金開辦，始於
    98年參加勞工保險（卷82頁投保資料明細表），與丙○○在
    系爭油漆工程均同受被告甲○○之請負責油漆工作，工作一
    天或半天，要去或不去，均自行決定，原則工作8 小時報酬
    2,00 0元，4 小時1,000 元，只要告知甲○○一聲，就可自
    行決定工作一天或半天。如自己有攬到油漆工程，也會請甲
    ○○一起去工作，給日工資8 小時同為2,000 元，因大家均
    是短期自由工，所以不會為對方投保勞工保險，除個案加保
    工程意外險外，就是加入職業公會投保勞工保險等語，核與
    另同行從未有加入勞工保險紀錄（卷81頁勞工保險局函）之
    油漆工證人丁○○所述情節（卷87-96 頁筆錄）大致相符，
    足說明丙○○與同受被告甲○○之請至系爭油漆工程從事油
    漆工作之證人相同，其等之勞務均有不受被告甲○○指揮之
    人格獨立性，加上油漆工作性質有其專業技術性，與獨立執
    行業務者相類，非單方聽從雇主指示即可辦理之一般勞務工
    作可比，是本院認丙○○係甲○○向唐邦公司承攬系爭油漆
    工程之次承攬人，自非受僱於被告甲○○之勞工，當然更與
    將系爭油漆工程交給甲○○承攬之被告唐邦公司全無關涉。
    因此，非屬丙○○雇主之被告甲○○與唐邦公司自無為丙○
    ○投保勞工保險之義務。究其實，丙○○長期間於不固定地
    點受不同人之請從事具有專技性質之油漆工作，應如同被告
    甲○○加入職業工會於75年7 月8 日投保迄今（卷50頁甲○
    ○之工會會員證）之方式，依勞保條例第6 條第1 項第7 款
    所謂「無一定雇主或自營作業而參加職業工會者」之規定，
    以所加入之職業工會為投保單位參加勞工保險，藉以保障其
    生活及安全，方屬正途。
  (二)另丙○○於被告甲○○處前後僅工作20日半，且長期未有投
    保紀錄，已如前述，則原告所主張丙○○投保薪資43,900元
    ，且已有2 年之勞工保險投保年資，以及究竟是否因職災死
    亡等情，概已與本件論斷無關，故無再論述必要，乃屬當然
    。
六、綜上，原告主張其子丙○○共同受僱於被告甲○○及唐邦公
    司，既均非事實，是原告認被告未依勞保條例為丙○○投保
    ，從而依修正前勞保條例72條等規定，請求被告連帶賠償其
    先位或備位聲明請求所示金額及法定遲延利息，均顯無理由
    ，應併駁回。另原告假執行之聲請，因訴之駁回而失所依附
    ，不予准許。
七、結論：本件原告之訴，為無理由，並依民事訴訟法第78條規
    定，判決如主文。
中    華    民    國    98    年    12    月    31    日
                  民事第三庭  法  官  藍家慶
正本係照原本作成。
如對本判決上訴，須於判決送達後20日內向本院提出上訴狀。
中    華    民    國    98    年    12    月    31    日
                              書記官  呂姿儀

司法院資訊處製作；財團法人民間司法改革基金會備份。
